【裁判字號】    95,台抗,145
【裁判日期】    950316
【裁判案由】    通常保護令
【裁判全文】
最高法院民事裁定              九十五年度台抗字第一四五號
    再 抗告 人  甲○○
    代  理  人  王棟樑律師
上列再抗告人因與乙○○間聲請通常保護令事件，對於中華民國
九十四年十一月三十日台灣高等法院台中分院更審裁定（九十四
年度家護抗更(一)字第一號），提起再抗告，本院裁定如下：
    主  文
原裁定廢棄，應由台灣高等法院台中分院更為裁定。
    理  由
本件相對人以再抗告人於民國九十四年二月二十三日下午四時許
，在台北縣樹林市○○街十六號住處，手持剪刀恫嚇伊及家人稱
：搞清楚這裡是什麼地方，復又拉扯伊手臂，致伊受有右上臂、
左上臂挫傷瘀腫傷及左大腿瘀腫傷之傷害。再抗告人亦曾於九十
三年十二月十六日毆打相對人，依再抗告人對相對人施以不法暴
力之紀錄，可認相對人有繼續遭受再抗告人實施不法侵害行為之
危險，爰向台灣台中地方法院（下稱台中地院）聲請核發家庭暴
力防治法（下稱家暴法）第十三條第二項第一、二、四款內容之
保護令，經台中地院以九十四年度家護字第二五三號裁定命再抗
告人不得對於相對人實施身體或精神上不法侵害之行為；不得直
接或間接對於相對人為騷擾行為；再抗告人應遠離相對人住居所
一百公尺之通常保護令。再抗告人不服，提起抗告，原法院以：
再抗告人於九十四年二月二十三日在上址對相對人及其父母口出
惡言，並拉扯相對人手臂，致其受有前述傷害之事實，有診斷證
明書可稽，並據相對人、證人即相對人之父母王英智、王黃月嬌
及相對人之弟王雄誠、相對人之姨丈游聰明證述屬實，王英智、
王黃月嬌雖係相對人之父母，惟渠等當時在場，為親自見聞事實
發生之人，尚難認彼等證言有不能採信之理由。再抗告人以相對
人上開傷勢係自行造成或係被相對人之弟強行架走所致，未據舉
證證明。又兩造發生衝突時，係相對人之父託人向警報案，苟係
相對人率父母至再抗告人住處挑釁，再抗告人並無任何暴行，相
對人之父應不致主動託人報警處理，並聲請傳訊警員林興文作證
之理。至再抗告人所舉證人賴麗雯係再抗告人之妹，並為兩造衝
突事件之當事人，證人陳文琛於兩造婚前係替再抗告人施作家中
裝潢之人，伊等所為證言，難免偏頗而不足採信。另診斷書所載
傷勢雖與相對人所稱肚子遭再抗告人所踢不符，然倘能驗出孕婦
肚子受傷，該傷必致孕婦流產之嚴重情形，衡情孕婦輕微情況下
自無法驗出傷勢。且本件家暴事件係發生在屋內，監視器係裝設
在屋外，是再抗告人所提屋外監視器錄影照片難作為有利於再抗
告人之證據，並敘明尚無傳訊證人即警員林興文之必要。因而維
持台中地院所為核發通常保護令之裁定，駁回再抗告人之抗告。
惟按家暴法之立法目的在於保護處於家庭暴力危險中之被害人，
免受身體或精神上之不法侵害，進而防治家庭暴力行為之發生，
以促進家庭和諧。故須有家庭暴力之事實，且達必要之程度，法
院始應依聲請或職權核發通常保護令，此觀該法第一條及第二條
、第十三條第二項規定自明。查王英智、王黃月嬌於台中地院審
理時，證稱：伊等至再抗告人家時，再抗告人拿著一把剪刀，但
沒有攻擊伊等。後來相對人要進房間，再抗告人竟踢相對人的肚
子，王誠雄於原法院審理時亦證稱：再抗告人踢相對人的肚子，
伊聽到聲音馬上過去云云，核與診斷證明書上所載相對人左、右
上臂挫傷、瘀腫傷及左大腿瘀腫傷之傷勢不符（見第一審卷第十
五、二三頁，原審卷第三六頁），從而王英智、王黃月嬌、王誠
雄之證詞是否可信，已非無推敲餘地；至游聰明於原法院係證稱
：「……後乙○○因要產檢，要去拿身分證，我有聽到乙○○喊
叫，他父親就過去，後我去外面打電話給一一０說這裡有民眾發
生衝突，報案後我沒有進去……」、「（當時有無看到再抗告人
打相對人）我有聽到乙○○喊叫，但我沒有看到」等語（見原審
卷第三七、三八頁），顯然游聰明並未親見再抗告人踢相對人肚
子，則游聰明上揭證述得否憑為認定本件家庭暴力事實之證據，
尚非無疑。次查再抗告人一再辯稱相對人之傷勢係相對人毆打伊
三姐賴麗雲遭相對人之弟王雄誠抓住雙臂架走所致，並提出監視
器錄影照片為證據，核與在場證人賴麗雯、陳文琛證述情節無違
（見第一審卷第三六頁至第七六頁，原審卷第二二頁至第二四頁
），原法院並未敘明該等證言如何與事實不符，徒以上開情詞即
認彼等所為證言難免偏頗而不足採信，尚嫌率斷。再相對人提出
九十四年四月二十四日邱婦產科診所出具之診斷證明書（見原審
卷第五一頁），僅記載相對人於九十三年十二月二十二日有門診
產檢並治療，此外，並未見相對人提出其他事證證明伊確於九十
三年十二月十六日遭再抗告人毆打之事實，則相對人指稱於該時
日曾遭再抗告人毆打乙節是否屬實，亦值推敲。又依相對人所述
，伊於九十三年十二月十七日即返回台中娘家居住，則再抗告人
抗辯相對人並無繼續受侵害之虞，亦非無推求餘地。且再抗告人
於原法院尚聲請傳訊證人賴昆能、田中玉，以釐清九十四年二月
二十三日再抗告人有無毆打相對人，原法院就此重要證據並未調
查，亦未於裁定中敘明無庸調查之理由，遽認再抗告人有對相對
人實施家庭暴力之事實，且達於核發通常保護令之必要程度，揆
諸前揭說明，即難謂合。再抗告論旨，指摘原裁定違背法令，聲
明廢棄，非無理由。
據上論結，本件再抗告為有理由。依家庭暴力防治法第十九條第
二項，非訟事件法第一百九十七條第三款、修正前非訟事件法第
二十八條，民事訴訟法第四百九十二條，裁定如主文。
中    華    民    國  九十五  年    三    月   十六   日
                      最高法院民事第七庭
                          審判長法官  劉  延  村
                                法官  劉  福  來
                                法官  黃  秀  得
                                法官  吳  謀  焰
                                法官  李  寶  堂
      本件正本證明與原本無異
                                      書  記  官
中    華    民    國  九十五  年    三    月  二十九  日
                                                      v


司法院資訊處製作；財團法人民間司法改革基金會備份。
